臺灣彰化地方法院刑事判決　　　　　　　　　　　　　九十年度交訴字第二三號
　　公　訴　人　臺灣彰化地方法院檢察署檢察官
　　被　　　告　甲○○
右列被告因過失致死案件，經檢察官提起公訴（九十年度偵續一字第三號），本院判
決如左：
    主      文
甲○○因過失致人於死，處有期徒刑伍月，如易科罰金，以佰元折算壹日。
    事      實
一、甲○○於民國八十九年八月五日十九時三十分許，駕駛車牌號碼ＦＴ－七一九○
    號自小貨車，沿彰化縣芳苑鄉○○村○○路由芳苑鄉往二林鎮方向行駛，行經斗
    苑路三合段七三巷前時，原應注意行經無號誌之交岔路口時，應減速慢行，作隨
    時停車之準備，且依當時天候晴、路面乾燥、無缺陷、無障礙物、視距良好，又
    無不能注意之情形，竟疏於注意減速慢行，並作隨時停車之準備，仍貿然行駛，
    適陳媽鍊酒後無照騎乘車牌號碼ＫＲＯ─八三六號重型機車，沿同路段由二林鎮
    往芳苑鄉方向行駛，在該交叉路口前駛入甲○○之車道，甲○○因疏未減速慢行
    ，閃煞不及而互相撞擊，陳媽鍊所駕前揭機車右前側碰撞甲○○所駕前開自小貨
    車之左前大燈處，陳媽鍊因而人車倒地，受有右鎖骨骨折、右側多處肋骨骨折、
    胸部挫傷、頭部外傷、顏面撕裂傷等傷害，經送醫急救後，因本身患有肺結核病
    ，延至同年月八日六時五十分許，因心肺衰竭不治死亡。甲○○於有偵查犯罪職
    權機關發覺其為犯人前，即向彰化縣警察局二林分局警員陳擴元自首其肇事，並
    進而接受裁判。
二、案經甲○○自首及彰化縣警察局二林分局報請臺灣彰化地方法院檢察署檢察官相
    驗後暨陳媽鍊之子乙○○、丁○○委請楊振芳律師訴由檢察官偵查起訴。
    理      由
一、訊據被告甲○○固坦承於右揭時、地發生車禍等情，惟矢口否認有何過失犯行，
    辯稱：伊當時見陳媽鍊低頭騎乘機車從對向車道往伊車道逆向行駛而來，伊鳴按
    喇叭及打遠燈照陳媽鍊，陳媽鍊還是一直騎過來，伊車子往右停靠，陳媽鍊自己
    撞上伊自小貨車左前方保險桿；醫生表示陳媽鍊生前患有肺水腫，陳媽鍊係病死
    云云。惟查：
  (1)右揭犯罪事實，業據告訴人乙○○、丁○○於警、偵訊時及審理中指訴甚詳，並
    有道路交通事故調查報告表及現場照片附卷可稽。證人丙○○於本院審理時證稱
    ：「我在房子裡（彰化縣芳苑鄉○○村○○路三合段七一之一號），聽到碰一聲
    ，出門來看，人（陳媽鍊）已倒地，車的位置如我所畫之之現場圖」等語，觀諸
    證人丙○○所繪製之現場略圖，被告之自小貨車車身已通過三合段七三巷，陳媽
    鍊之機車倒在被告之自小貨車前，又依前揭現場照片所示，陳媽鍊之機車右前側
    凹損（被告於警訊時供稱陳媽鍊「側撞」其自小貨車），被告之自小貨車左前大
    燈塑膠座破裂，陳媽鍊之機車前有刮地痕三．一公尺，依此現場狀況，被告之自
    小貨車係行進間與陳媽鍊之機車發生碰撞，陳媽鍊之機車倒地後因被告之自小貨
    車推撞，才產生括地痕三‧一公尺。本院至現場履勘，據被告稱在六、七十公尺
    前已看見陳媽鍊，有勘驗筆錄暨現場圖附卷可參，被告駕駛自小貨車行經肇事路
    段，若減速慢行，並隨時採取必要之安全措施，本件事故當可避免。又被害人確
    因本件車禍受有右鎖骨骨折、右側多處肋骨骨折、胸部挫傷、頭部外傷、顏面撕
    裂傷等傷害，引起心肺衰竭死亡，亦經臺灣彰化地方法院檢察署檢察官督同檢驗
    員相驗屬實，製有相驗筆錄、驗斷書、相驗屍體證明書附卷足憑，被告有上開過
    失以致車禍，並因而致被害人傷重死亡，堪可認定。
  (2)按汽車行駛時，駕駛人應注意車前狀況，並隨時採取必要之安全措施，且行經無
    號誌之交岔路口時，應減速慢行，作隨時停車之準備，道路交通安全規則第九十
    四條第三項、第九十三條第一項第四款分別定有明文，被告於前揭時地駕駛車輛
    應注意右開規定，依上開道路交通事故調查表及現場照片所示，肇事路段為無號
    誌之交岔路口，當時天候晴、路面乾燥、無缺陷、無障礙物、視距良好，並無不
    能注意之情事，竟疏於注意及此，而貿然行駛，致與被害人所駕駛之機車相碰撞
    ，使被害人因而傷重死亡，被告之行為，自有過失。雖被害人酒後（陳媽鍊送往
    彰化基督教醫院急救抽血檢測，血液所含酒精濃度成分為三六ｍｇ／ｄｌ，換算
    吐氣所含酒精成分為每公升○‧一八毫克）未依規定於無號誌交岔路口暫停，讓
    右方來車先行，亦有過失，然被告並不因此免其過失之責。況本件經本院函請臺
    灣省車輛行車事故覆議鑑定委員會說明，該會研議肇事時二車屬行進中，被告為
    充分注意車前˙狀況及採取必要安全措施，亦有疏失，有該會九十一年九月十六
    日府覆議字第酒○○四一九號函在卷可參，益證被告之行為有過失。
  (3)雖被害人本身有肺結核，則被告之過失與被害人之死亡於此情形之下是否有因果
    關係中斷之情形，即有討論之餘地，過失與死亡間除係攙入其他偶然獨立之因素
    外，自不能因一般普通原因之攙入而認因果關係中斷，而本件經檢察官請法醫師
    對被害人之遺體作解剖結果，認「陳媽鍊車禍導致外表傷或骨折，未傷及重要器
    官或大血管，生前患有迷漫性肺結核病，伴隨心包膜及胸膜黏液，導致心肺功能
    衰竭致死，屬於病死」，有中山醫學院病理科解剖鑑定報告附於相驗卷可憑，足
    見本件所攙入者乃個人宿疾肺結核之普通原因，故被告之過失行為與被害人之死
    亡間，仍具有相當因果關係。是故，本件事證明確，被告犯行堪以認定。
二、被告肇事致人於死，核其所為，係犯刑法第二百七十六條第一項之過失致死罪。
    被告於肇事後犯罪未發覺前，主動向警員自首其肇事並接受裁判，除據被告供承
    在卷外，並有前揭調查報告表在卷可按，應依法減輕其刑。本案被告行為後，刑
    法第四十一條之規定已經修正，並經總統於九十年一月十日公布施行，於同月十
    二日生效。依修正後刑法第四十一條第一項之規定，犯最重本刑為五年以下有期
    徒刑以下刑之罪，而受六個月以下有期徒刑或拘役之宣告，因身體、教育、職業
    、家庭之關係或其他正當理由，執行顯有困難者，得以一元以上三元以下折算一
    日，易科罰金。此與舊法須犯最重本刑為三年以下有期徒刑以下刑之罪，而受六
    個月以下有期徒刑或拘役之宣告，因身體、教育、職業、家庭之關係或其他正當
    理由，執行顯有困難者，始得以一元以上三元以下折算一日，易科罰金之規定相
    比較，以修正後之新法規定較有利於被告，本件應適用新法，一併諭知易科罰金
    之折算標準。爰審酌被告之過失程度、犯罪後否認犯行、迄未與被害人家屬達成
    民事上和解賠償損害等一切情狀，量處如主文所示之刑，並諭知易科罰金之折算
    標準，以示懲儆。
據上論斷，應依刑事訴訟法第二百九十九條第一項前段，刑法第二條第一項、第二百
七十六條第一項、第六十二條前段、第四十一條第一項、罰金罰鍰提高標準條例第一
條前段、第二條，判決如主文。
本案經檢察官黃鼎鈞到庭執行職務。
中      華      民      國    九十一    年      十      月    二十一    日
                                  臺灣彰化地方法院交通法庭
                    法      官  宋  恭  良
右正本證明與原本無異。
如不服本判決應於送達後十日內向本院提出上訴狀，上訴於台灣高等法院台中分院（
須附繕本）
                                      法院書記官  劉  玫  金
中      華      民      國    九十一    年      十      月    二十四    日
附錄論罪科刑法條：
刑法第二百七十六條第一項：因過失致人於死者，處二年以下有期徒刑、拘役或二千
元以下罰金。
